臺灣高等法院民事裁定　　　　　　　　　 96年度抗字第483號
抗　告　人　乙○○
抗告人因與相對人甲○○間出具使用證明書事件，對於中華民國
96年3月6日臺灣士林地方法院94年度執更字第3號裁定，提起抗
告，本院裁定如下：
    主  文
抗告駁回。
抗告費用由抗告人負擔。
    理  由
一、原裁定意旨略以：本件債權人（即相對人）以業經原法院核
    定之台北縣淡水鎮調解委員會80年民調字第58號調解書（下
    稱系爭調解書）為執行名義聲請強制執行，經原法院以94年
    11月8日士院鎮94執更夏字第3號執行命令，命債務人（即抗
    告人）應於執行命令送達翌日起15日內依執行名義即系爭調
    解書所載「債務人應將『私立宜城公墓墓地使用證明書』（
    216份）交付債權人使用」履行（此216份墓地使用證明書係
    針對坐落台北淡水鎮○○○段南勢埔小段276之20地號土地
    ），債務人未依限履行，經原法院95年7月11日裁處怠金新
    台幣（下同）6萬元確定（債務人於96年1月25日繳納完畢）
    ，嗣原法院再於96年1月16日命債務人於執行命令到達15日
    內依執行名義內容自動履行，該執行命令已於96年1月18日
    到達債務人，詎債務人仍不履行，爰裁定再處抗告人怠金10
    萬元。
二、本件抗告意旨略以：
  (一)相對人請求216份「墓地使用證明書」係依殯葬管理條例第
    23條第1項規定，逕以系爭276之20地號土地面積1,731平方
    公尺，除以每一墓基之單位面積8平方公尺計算而來，此推
    算方式顯未顧及墓區內其他基本設施之設置空間，違反殯葬
    管理條例第12條之規定。又系爭調解書並無墓地使用證明書
    份數之記載，原法院不能認定應出具墓地使用證明書之份數
    。
  (二)依系爭調解之內容，兩造間應具經營權委任契約，惟已失信
    賴關係，伊遂於93年6月23日、94年6月22日發函終止上開經
    營權委任契約，相對人基於該經營權委任契約，請求伊出具
    墓地使用證明書，已失附麗，為執行名義成立後發生消滅債
    權人請求之事由。伊業於強制執行程序終結前，提起債務人
    異議之訴，雖分別經原法院94年度訴字第1178號、本院95年
    度上字第682號民事判決駁回，惟伊業於96年2月26日上訴最
    高法院，該債務人異議之訴尚未確定，本件實有依強制執行
    法第18條第2項之規定，停止強制執行之必要。原裁定逕處
    抗告人怠金10萬元，於法不合，爰請求廢棄原裁定云云。
三、按鄉鎮市調解委員會依鄉鎮市調解條例成立之民事調解，如
    經送由管轄法院核定者，依同條例第27條第2項前段規定，
    即與民事確定判決有同一效力。又依執行名義，債務人應為
    一定之行為，而其行為非他人所能代為履行者，債務人不為
    履行時，執行法院得定債務人履行之期間。債務人不履行時
    ，得拘提、管收之或處新台幣3萬元以上30萬元以下之怠金
    。其續經定期履行而仍不履行者，得再處怠金，強制執行法
    第128條第1項亦定有明文。
四、經查：
  (一)相對人及第三人鄭東輝所有坐落台北縣淡水鎮○○○段南勢
    埔小段276、276之1地號及同段埔子頂小段111、112、112之
    1地號土地，於80年1月間，提供予抗告人獨資申請設立「私
    立宜城公墓」，雙方對公墓經營權發生紛爭，嗣80年7月2日
    在台北縣淡水鎮調解委員會成立調解，抗告人願自調解成立
    之日起，將前開「私立宜城公墓」之經營權全部委託相對人
    及鄭東輝經營，並將「私立宜城公墓墓地使用證明書」交付
    相對人及鄭東輝使用等情，有系爭調解書可參（附原法院93
    年度執字第11989號執行卷）。而系爭276之20地號土地係自
    同小段276之3地號土地分割而來，276之3地號土地又係自同
    小段276地號土地分割而來，亦有土地登記簿謄本為憑（附
    原法院前揭11989號卷第12頁至第14頁）。則相對人就系爭
    276之20地號土地，請求抗告人出具墓地使用證明書，並未
    逾越系爭調解書之調解範圍。又系爭調解書既經原法院核定
    在案，即與民事確定判決有同一效力，依強制執行法第4條
    第1項第6款之規定，得為強制執行之執行名義，相對人據此
    聲請強制執行，於法相符。
  (二)抗告人另認系爭調解書無墓地使用證明書份數之記載，原法
    院不能認定應出具墓地使用證明書之份數云云。然兩造調解
    之目的，係在使私立宜城公墓自調解之日起，其經營權全權
    委託相對人經營，故在相對人受讓宜城公墓經營權期間，於
    合理必要之範圍內，抗告人應負有不限份數出具墓地使用證
    明書之義務，方符上開調解目的。準此，依土地登記簿謄本
    之記載，系爭276之20地號土地面積為1,731平方公尺，另據
    殯葬管理條例第23條第1項規定，每一墓基面積不得超過8平
    方公尺，則276之20地號土地最多能設置216個墓基單位（17
    31÷8＝216.37），相對人據此而請求抗告人交付216份之墓
    地使用證明書，難認有違法之處。抗告人認不能認定出具墓
    地使用證明書之份數云云，即非可採。
  (三)抗告人再以系爭276之20地號土地面積1,731平方公尺，除以
    每一墓基單位面積8平方公尺，而得出216份之份數，此計算
    方式未顧及墓區內其他基本設施之設置空間，違反殯葬管理
    條例第12條規定云云。按殯葬管理條例第12條固規定：「公
    墓應有下列設施：一墓基。二骨灰（骸）存放設施。三服務
    中心。四公共衛生設備。五排水系統。六給水及照明設備。
    七墓道。八停車場。九聯外道路。十公墓標誌。十一其他依法
    應設置之設施。前項第七款之墓道，分墓區間道及墓區○○
    道，其寬度分別不得小於四公尺及一點五公尺。公墓周圍應
    以圍牆、花木、其他設施或方式，與公墓以外地區作適當之
    區隔。專供樹葬之公墓得不受第1項第1款、第2款及第10 款
    規定之限制。位於山地鄉之公墓，得由縣主管機關斟酌實際
    狀況定其應有設施，不受第1項規定之限制」，然墓地使用
    者之需求，非每一墓基均需達8平方公尺，或有少於8平方公
    尺者亦屬可能，則縱使出具216份之墓地使用證明書亦未必
    會使墓地無空間設置公共設施，故抗告人指摘出216份墓地
    使用證明書違反殯葬管理條例第12條規定云云，洵屬無據。
    又殯葬管理條例第12條係規範公墓應有設施之規格，屬相對
    人經營私立宜城公墓之墓地業務時，應自行注意事項，倘系
    爭276之20地號土地，因法令限制不得設置216個墓地單位時
    ，則逾該數量之墓地使用證明書，亦無作用。惟此均與抗告
    人應依系爭調解書之內容履行出具墓地使用證明書之義務無
    涉，抗告人不能執此，而拒絕出具上開墓地使用證明書。
  (四)抗告人另稱兩造應成立經營權委任契約，惟因信賴關係已失
    ，伊業於93年6月23日、94年6月21日發函終止契約，相對人
    基於契約請求已失附麗云云。惟抗告人縱已向相對人為終止
    契約之意思表示，且以終止契約為消滅或妨礙相對人請求之
    事由，亦僅能依強制執行法第14條之規定提起債務人異議之
    訴。且是否得停止強制執行，仍應依強制執行法第18條之規
    定而定之。本件抗告人所提之債務人異議之訴，分別經原法
    院94年度訴字第1178號、本院95年度上字第682號判決駁回
    ，抗告人雖再提上訴，然迄未經判決確定，而抗告人依強制
    執行法第18條第2項之規定聲請停止執行，經原法院94年度
    聲字第1582號裁定酌定擔保金額52,362,750元准許之，抗告
    人對之抗告，再經本院95年度抗字第228號裁定，改酌定供
    擔保11,345,263元後得停止執行，業於95年2月27日確定，
    有該等裁定及本院95年5月9日院信民團字第0950005337號函
    附原法院卷可按。惟抗告人迄未提出已供擔保之證明，自無
    從停止本件強制執行程序。
  (五)綜上，原法院於96年1月16日命債務人於執行命令到達15日
    內依執行名義內容自動履行，該執行命令已於96年1月18日
    到達債務人，有送達回執附原法院卷足憑，因債務人逾期仍
    未履行，原法院再裁定處抗告人怠金10萬元，於法並無違誤
    。抗告意旨指摘原裁定不當，求予廢棄，為無理由，應予駁
    回。
五、據上論結，本件抗告為無理由，爰裁定如主文。
中　　華　　民　　國　　96　　年　　4 　　月　　25　　日
                    民事第十六庭
                        審判長法　官  沈方維
　　　　　　　　　　　  　　　法　官  王淇梓
　　　　　　　　　　　  　　　法　官  呂淑玲
正本係照原本作成。
本裁定除以適用法規顯有錯誤為理由，並經本院許可外，不得再
抗告。如提起再抗告，應於收受後10日內委任律師為訴訟代理人
向本院提出再抗告狀。並繳納再抗告費新台幣１千元。
中　　華　　民　　國　　96　　年　　4 　　月　　25　　日
　　　　　　　　　　　　　　　書記官  明祖全
